【裁判字號】    95,簡上,128
【裁判日期】    951228
【裁判案由】    竊盜
【裁判全文】
臺灣花蓮地方法院刑事判決             95年度簡上字第128號
上  訴  人
即  被  告  丙○○
輔  佐  人  丁○○
上列上訴人因被告竊盜案件，不服本院花蓮簡易庭中華民國95年
7月31日95年度花簡字第618號之第一審判決（聲請簡易判決處刑
書案號：95年度偵字第39309號），提起上訴，本院管轄之第二
審合議庭判決如下︰
    主  文
原判決關於丙○○部分撤銷。
丙○○共同於夜間侵入住宅竊盜，處有期徒刑參月，如易科罰金
，以銀元參佰元即新臺幣玖佰元折算壹日。
    事  實
一、丙○○原係罹有輕度智能障礙之人，其知覺理會能力較一般
    常人為減退，處於精神耗弱之狀態。竟與乙○○共同基於意
    圖為自己不法所有之犯意聯絡，於95年7月14日凌晨4時30分
    許，在花蓮市○○路43巷2 號住宅大樓地下室，由乙○○徒
    手竊取甲○○所有之捷安特腳踏車一部，丙○○則在外把風
    ，得手後，將上開腳踏車，藏置於花蓮縣新城鄉○○村○○
    ○街2巷5號乙○○住處，嗣為警循線查獲。
二、案經花蓮縣警察局花蓮分局報告臺灣花蓮地方法院檢察署檢
    察官聲請簡易判決處刑。
    理  由
一、被告丙○○於上揭時間、地點竊取物品之事實，迭據其於警
    詢、偵查及本院審理中坦承不諱，經核與被害人甲○○於警
    詢指述之失竊情節相符，並有證人乙○○於警詢、偵查中及
    證人陳體發於警詢中之證詞在卷可佐，且有贓物認領保管單
    95年花蓮地區日出日沒時刻表1 份及照片10幀在卷可稽，被
    告上開自白與事實相符，本案事證明確，被告犯行洵堪認定
    ，應予依法論科。
二、按行為後法律有變更者，適用行為時之法律。但行為後之法
    律有利於行為人者，適用最有利於行為人之法律，刑法第2
    條第1 項定有明文。另按比較新舊法，應綜合罪刑全部之結
    果（包括共犯、未遂犯、連續犯、牽連犯、結合犯以及累犯
    加重、自首減輕，暨其他法定加減原因，與加減例等一切情
    形）而為比較；就比較之結果，需為整體之適用，不能割裂
    分別適用各該有利於行為人之法律，最高法院著有24年上字
    第4634號、27年上字第261 號判例可資參照。查被告行為後
    ，刑法業於95年7月1日修正施行（下稱新刑法），茲比較修
    正前後刑法，綜其全部罪刑規定之結果（詳如附表），被告
    行為後之新刑法規定均未較有利於被告，揆諸上開說明，自
    應一體適用行為時即修正前刑法，合先敘明。
三、按大樓式或公寓式住宅之地下室，係附屬於該大樓或公寓，
    為該種住宅居住人生活起居場所之一部分，與住宅之關係密
    不可分，如於夜間侵入該種住宅地下室竊盜，自應依刑法第
    321第1項第1 款論罪（最高法院82年度臺上字第5704號裁判
    意旨參照），查被告行竊之地點，係大樓地下室，因與住宅
    相通，於居住安全性上與住戶住宅之關係密不可分，揆諸上
    開說明，應認其屬住宅之一部分。故核被告所為，係犯刑法
    第321條第1項第1 款之夜間侵入住宅竊盜罪。公訴人雖認被
    告涉犯刑法第320條第1項之竊盜罪，容有誤會，本院自應變
    更起訴法條。被告與乙○○就上開竊盜犯行，有犯意聯絡及
    行為分擔，為共同正犯。又被告為輕度智能障礙者，判斷力
    差，行為能力有明顯之問題，行為當時應係處於精神耗弱狀
    態，此經行政院衛生署花蓮醫院鑑定屬實，有該院95年11月
    10日花醫歷字第0950006828號函附之鑑定書1 份在卷可考，
    自應依修正前刑法第19條第2 項之規定減輕其刑。原審以被
    告犯行明確，依法論科，固非無見，惟就被告於行為時處於
    精神耗弱之狀態則漏未審酌，自有未洽，上訴意旨就此部分
    指摘原判決不當，為有理由，應由本院將原判決撤銷改判。
    爰審酌被告有竊盜犯行，有臺灣高等法院被告前案紀錄表 1
    份附卷可查，其犯罪之手段、方法、惟竊取之物品價值不高
    ，造成被害人之損害不大，及犯罪後坦承犯行之態度等一切
    情狀，量處如主文所示之刑，並依修正前刑法第41條第1項
    前段之規定，諭知易科罰金之折算標準。
據上論斷，應依刑事訴訟法第455條之1第3項、第369條第1 項前
段、第364條、第299條第1項前段、第300條，刑法第2條第1項前
段、第321條第1項第1款，修正前刑法第28條、第19條第2項、第
41 條第1項前段，罰金罰鍰提高標準條例第1條前段，修正前罰
金罰鍰提高標準條例第2條，現行法規所定貨幣單位折算新臺幣
條例第2條，判決如主文。
本案經檢察官李殷財到庭執行職務。
中    華    民    國    95    年    12    月    28    日
                          臺灣花蓮地方法院刑事第二庭
                              審判長法  官    李豫雙
                                    法  官    林韋岑
                                    法  官    俞秀美
上列正本證明與原本無異。
本件不得上訴。
                                    書記官
中    華    民    國    96    年    1     月    2     日
附錄本案論罪科刑之法條：
中華民國刑法第321條
犯竊盜罪而有左列情形之一者，處6月以上、5年以下有期徒刑：
一、於夜間侵入住宅或有人居住之建築物、船艦或隱匿其內而犯
    之者。
二、毀越門扇、牆垣或其他安全設備而犯之者。
三、攜帶兇器而犯之者。
四、結夥三人以上而犯之者。
五、乘火災、水災或其他災害之際而犯之者。
六、在車站或埠頭而犯之者。
前項之未遂犯罰之。
附表：
┌───┬───────┬────────┬──────┐
│比較  │修正前刑法於本│新刑法於本案適用│新舊法比較結│
│法條  │案適用之法律效│之法律效果      │果          │
│      │果            │                │            │
├───┼───────┼────────┼──────┤
│刑法第│精神耗弱人之行│行為時因精神障礙│本案依新舊法│
│19條第│為，得減輕其刑│或其他因心智缺陷│規定均得減輕│
│2項   │。            │，至其辨識行為違│其刑，新刑法│
│      │              │法或依其辨識而行│之規定並未較│
│      │              │為之能力，顯著減│有利於被告。│
│      │              │低者，得減輕其刑│            │
│      │              │。              │            │
├───┼───────┼────────┼──────┤
│刑法第│二人以上共同實│二人以上共同實行│本案依新、舊│
│28條  │施犯罪之行為者│犯罪之行為者，皆│法比較均構成│
│      │，皆為正犯。  │為正犯。        │正犯，新刑法│
│      │              │                │並未較有利被│
│      │              │                │告。        │
├───┼───────┼────────┼──────┤                        │                │            │
│刑法第│依修正前罰金罰│如易科罰金，以新│本條以修正前│
│41條第│鍰提高標準條例│臺幣1,000元、   │刑法較有利於│
│1項前 │第2 條規定，易│2,000元或3,000元│被告。      │
│段    │科罰金數額提高│折算1日。       │            │
│      │為100 倍，如易│                │            │
│      │科罰金，以銀元│                │            │
│      │300元即新臺幣 │                │            │
│      │900元折算1日。│                │            │
├───┴───────┴────────┴──────┤
│本案綜其全部罪刑之比較，新刑法之規定，並未較有利於被告│
│，故本案應一體適用行為時即修正前刑法規定。            │
└───────────────────────────┘


司法院資訊處製作；財團法人民間司法改革基金會備份。
